臺灣高等法院民事判決  
109年度重上字第849號
上  訴  人  林惠青  

            林瑞次  
            林廖雲子
            甲○○  
            乙○○  
兼  上一人
法定代理人  丙○○   
上六人共同
訴訟代理人  柏有為律師
            張峪嘉律師
            林鈺弘  
被  上訴人  簡國宏  
訴訟代理人  楊安騏律師
            陳鄭權律師
上  一  人
複  代理人  詹立言律師

上列當事人間請求侵權行為損害賠償事件，上訴人對於中華民國
109年9月9日臺灣新北地方法院109年度重訴字第179號第一審判
決提起上訴，並減縮上訴聲明，本院於110年9月8日言詞辯論終
結，判決如下：
    主　文
原判決關於駁回上訴人林惠青、丙○○、林瑞次、林廖雲子、甲○○
後開第二項之訴部分，及該部分假執行之聲請，暨訴訟費用之裁
判（除確定部分外）廢棄。
上開廢棄部分，被上訴人應再給付上訴人林惠青、丙○○、林瑞次
、林廖雲子、甲○○依序新臺幣壹萬柒仟參佰捌拾元、新臺幣壹拾
伍萬元、新臺幣貳拾陸萬參仟壹佰參拾貳元、新臺幣貳拾柒萬玖
仟柒佰玖拾伍元、新臺幣貳拾萬元，及均自民國一０八年六月一
日起至清償日止，按年息百分之五計算之利息。
上訴人林惠青、丙○○、林瑞次、林廖雲子、甲○○其餘上訴及上訴
人乙○○之上訴，均駁回。
第一、二審訴訟費用，除確定部分外，由被上訴人負擔一千分之
六一，上訴人林惠青、丙○○、林瑞次、林廖雲子、甲○○依序負擔
一千分之七、一千分之一六一、一千分之一八八、一千分之二０
一、一千分之一六一，餘由上訴人乙○○負擔。
原判決主文第一項利息起算日更正為「自民國一０八年六月一日
起」。
    事實及理由
壹、程序方面：
　　按當事人對於第一審判決不服之程度，至第二審言詞辯論終
    結時為止，得擴張或變更之。又當事人於本案經終結判決後
    ，對不利其部分提起上訴，於上級審減縮上訴聲明，實質上
    與撤回減縮部分之上訴無異（最高法院107年度台聲字第544
    號裁定參照）。上訴人林惠青、丙○○、林瑞次、林廖雲子、
    甲○○（下單獨均逕稱姓名，合稱林惠青等5人）、乙○○（下
    單獨逕稱姓名，與林惠青等5人合稱上訴人）於原審起訴請
    求被上訴人應給付如附表欄編號1至6所示金額，合計新臺
    幣（下同）1,696萬3,906元之本息，原審判決被上訴人應給
    付林惠青、丙○○依序5萬2,140元、5萬元之本息，並就上開
    勝訴部分，為得假執行及酌定擔保免假執行之宣告，另駁回
    上訴人其餘之訴及其餘假執行之聲請。上訴人就其等敗訴部
    分，全部不服，提起上訴（見本院卷㈠第23頁），嗣減縮上
    訴聲明如附表欄編號1至6所示金額之本息（見本院卷㈠第19
    4頁），依上說明，減縮部分已生撤回上訴之效力，該部分
    非本院審理範圍。
貳、實體方面：
一、上訴人主張：被上訴人於民國107年4月21日上午10時40分許
    ，駕駛車牌號碼0000-00號自用小客車（下稱A車），沿新北
    市林口區文化二路往中山路方向行駛，直行通過文化二路與
    中華一路交岔路口（下稱系爭路口）時，本應注意車速不得
    超過50公里，並應注意車前狀況，隨時採取必要之安全措施
    ，竟疏未注意，貿然超速行駛，且未注意車前狀況，適被害
    人丁○○騎乘腳踏自行車（下稱B車）沿對向文化二路往八里
    方向在系爭交岔路口左轉，遭被上訴人所駕A車撞擊倒地，
    致丁○○受有全身多處鈍挫骨折、顱內出血併氣血胸等重創不
    治死亡（下稱系爭事故）。伊等分別為丁○○之妹、夫、父、
    母、女，被上訴人過失肇事，致林惠青受有為被害人丁○○支
    出殯葬費17萬3,800元；丙○○、甲○○各受有精神慰撫金300萬
    元；林瑞次受有扶養費46萬0,647元及精神慰撫金300萬元；
    林廖雲子受有扶養費66萬5,379元及精神慰撫金300萬元；乙
    ○○受有扶養費66萬4,080元及精神慰撫金300萬元等損害，扣
    除丙○○、林瑞次、林廖雲子、甲○○、乙○○各領得強制汽車責
    任保險金40萬元，及原審判命被上訴人應給付林惠青、丙○○
    依序5萬2,140元、5萬元之本息後，依民法第184條第1項前
    段、第192條第1項、第2項、第194條規定，請求被上訴人再
    給付伊等如附表欄編號1至6所示金額，及自起訴狀繕本送
    達翌日起至清償日止，按年息5%計算之利息（上訴人減縮上
    訴聲明部分，及原審判命被上訴人給付部分，未據被上訴人
    聲明不服，均已確定，非本院審理範圍）。
二、被上訴人則以：就系爭事故固不否認有過失而撞及被害人丁
    ○○之事實，惟系爭事故之發生，肇事主因為騎乘慢車之丁○○
    疏未依兩段方式進行左轉，即自伊對向車道直接左轉進入系
    爭路口，原審認定丙○○、林瑞次、林廖雲子、甲○○、乙○○得
    請求之精神慰撫金金額依序為150萬元、70萬元、70萬元、1
    20萬元、120萬元，及伊就系爭事故僅負擔30%過失責任等情
    ，並無不當，另伊已賠償乙○○58萬元，上訴人請求伊再給付
    如附表欄編號1至6所示金額本息，均無理由等語，資為抗
    辯。
三、上訴人於原審起訴聲明：㈠被上訴人應給付上訴人如附表欄
    編號1至6所示金額，及自起訴狀繕本送達翌日起至清償日止
    ，按年息5%計算之利息。㈡願供擔保請准宣告假執行。被上
    訴人於原審答辯聲明：㈠上訴人之訴及假執行之聲請均駁回
    。㈡如受不利判決，願供擔保請准宣告免為假執行。原審為
    上訴人一部勝訴、一部敗訴之判決，而判命被上訴人應給付
    林惠青、丙○○依序5萬2,140元、5萬元之本息，並就林惠青
    、丙○○上開勝訴部分，為得假執行及酌定擔保免假執行之宣
    告，另駁回上訴人其餘之訴及其餘假執行之聲請。上訴人對
    原審判決其等敗訴部分，全部提起上訴，嗣為如上述之上訴
    聲明減縮，於本院上訴聲明：㈠原判決關於駁回上訴人下開
    第2項請求部分廢棄。㈡上廢棄部分，被上訴人應再給付上訴
    人如附表欄編號1至6所示金額，及自起訴狀繕本送達翌日
    起至清償日止，按年息5%計算之利息。㈢願供擔保請准宣告
    假執行。被上訴人於本院答辯聲明：上訴駁回。　
四、查被上訴人於107年4月21日上午10時40分許，駕駛A車沿新
    北市林口區文化二路往中山路方向行駛，直行通過系爭路口
    時，因閃避不及，與騎乘腳踏自行車（下稱B車）沿對向文
    化二路往八里方向在系爭交岔路口直接左轉之被害人丁○○發
    生碰撞，致丁○○受有全身多處鈍挫骨折、顱內出血併氣血胸
    等重創不治死亡，被上訴人之刑事責任，經原審法院108年
    度交易字第176號刑事判決，認定被上訴人犯過失致死罪，
    處有期徒刑6月，如易科罰金，以1,000元折算1日，已確定
    在案；林惠青為丁○○之妹，為丁○○支出殯葬費17萬3,800元
    ，丙○○、林瑞次、林廖雲子、甲○○、乙○○依序為丁○○之夫、
    父、母、長女、次女，上5人已受領強制汽車責任保險金各4
    0萬元，及被上訴人已賠償乙○○58萬元等情，為兩造所不爭
    執，並有殯葬費用支出明細及憑證、戶籍謄本、原審法院10
    8年度交易字第176號刑事判決、診斷證明書、道路交通事故
    調查表㈠、匯款申請書、轉帳交易結果及強制汽車責任保險
    金賠付明細在卷可證（見原審交附民字卷第27至31頁、第33
    至37頁，原審重訴字卷第11至15頁、第35至43頁、第53、89
    頁、第131、135、137、155、165頁），上開事實堪認為真
    實。
五、上訴人主張被上訴人駕車超速行駛通過系爭路口，且疏未注
    意車前狀況，與在系爭路口直接左轉之丁○○發生碰撞，致丁
    ○○受重創而不治死亡，被上訴人就系爭事故之發生，應賠償
    上訴人精神慰撫金各300萬元，且應負100%之過失責任，除
    原審判命被上訴人給付林惠青、丙○○如附表欄編號1、2所
    示金額之本息外，被上訴人應再給付上訴人如附表欄編號1
    至6所示本息等情，為被上訴人否認，並以前詞置辯。本院
    判斷如下：
　㈠按因故意或過失，不法侵害他人之權利者，負損害賠償責任
    ；汽車、機車或其他非依軌道行駛之動力車輛，在使用中加
    損害於他人者，駕駛人應賠償因此所生之損害；不法侵害他
    人致死者，對於支出殯葬費之人，亦應負損害賠償責任；被
    害人對於第三人負有法定扶養義務者，加害人對於該第三人
    亦應負損害賠償責任；不法侵害他人致死者，被害人之父、
    母、子、女及配偶，雖非財產上之損害，亦得請求賠償相當
    之金額，民法第184條、第191條之2、第192條第1項、第2項
    及第194條分別定有明文。本件被上訴人駕車過失肇事，致
    丁○○死亡，被上訴人之過失行為與丁○○之死亡間，具有相當
    因果關係，為兩造所不爭執，又上訴人主張其等分別為丁○○
    之妹、夫、父、母、女，林惠青為丁○○支出殯葬費17萬3,80
    0元等情，亦為被上訴人所不爭執，從而，上訴人依上開規
    定，請求被上訴人負損害賠償責任，自屬有據。原判決就上
    訴人請求之金額中，關於認定林瑞次、林廖雲子、乙○○就系
    爭事故得請求之扶養費金額依序為45萬7,829元、49萬9,488
    元、66萬8,202元部分，兩造亦均未加爭執，上訴人於本院
    就精神慰撫金之數額及被上訴人就系爭事故應負擔之過失比
    例有所爭執，本院僅就此部分判斷。
　㈡按慰藉金之賠償須以人格權遭遇侵害，使精神上受有痛苦為
    必要，其核給之標準固與財產上損害之計算不同，然非不可
    斟酌雙方身分資力與加害程度，及其他各種情形核定相當之
    數額 (最高法院51年臺上字第223號判例意旨參照)。經查，
    本件被害人丁○○因系爭事故致死，丙○○、林瑞次、林廖雲子
    、甲○○、乙○○分別係丁○○之夫、父、母、長女、次女，則其
    等受有精神上之痛苦，不言可喻，是其等請求精神慰撫金，
    自屬有據。本院審酌丙○○於系爭事故發生時為53歲，於83年
    4月8日與被害人丁○○結婚，於96年9月19日取得我國國籍，
    從事塑膠、金融等小商品貿易，收入不固定，107年度所得0
    元，名下無財產（見原審交附民字卷第35頁、原審限閱卷第
    13頁、本院卷㈡第28至29頁）；林瑞次於系爭事故發生時為7
    8歲，20年前已中風而無工作能力，107年度所得0元，名下
    有不動產2筆（財產總額72萬1,360元）（見原審交附民字卷
    第33頁、原審限閱卷第5頁、本院卷㈡第28頁）；林廖雲子於
    系爭事故發生時為76歲，107年度所得1,509元，名下無財產
    （見原審交附民字卷第33頁、原審限閱卷第9至10頁）；甲○
    ○、乙○○於系爭事故發生時，依序為22歲、14歲，分別為大
    學生、國中生，107年度分別有利息所得10萬5,932元、3,47
    8元，2人名下有因繼承被害人丁○○遺產而取得之不動產2筆
    （財產總額217萬5,500元），及系爭事故發生時該等不動產
    擔保貸款餘額760萬元債務，存續期間係自106年10月18日起
    至136年10月18日止，於110年1月20日之貸款餘額為712萬3,
    387元（見原審交附民字卷第35頁、原審限閱卷第17至18頁
    、第21至22頁、本院卷㈠第155至161頁、第219至220頁、本
    院卷㈡第29頁），可知其等之財產狀況並不寬裕；另被上訴
    人為73年8月5日出生，於系爭事故發生時為33歲，清雲科技
    大學夜間部畢業，任職於力榮影業有限公司，107年度有薪
    資所得及執行業務所得共68萬6,689元，名下有106年12月間
    貸款購買之汽車1輛，每月應繳貸款1萬1,193元等情（見原
    審交附民字卷第21頁、原審限閱卷第37至27頁、本院卷㈡第2
    9、56、59頁）；及林瑞次、林廖雲子共育有4名子女，丁○○
    為其等長女，臺南家專服裝設計科畢業，於系爭事故發生前
    原在美國運通卡公司擔任業務，月薪約5萬元，年收入約80
    萬元，名下有不動產2筆，因被上訴人駕車過失之犯行，致
    林瑞次、林廖雲子年老而受白髮人送黑髮人之苦；丙○○為丁
    ○○之夫，驟失人生重要伴侶，甲○○、乙○○為丁○○之女，頓失
    依恃，身心至極悲傷；暨系爭車禍之發生，被上訴人超速且
    未注意車前狀況為肇事次因，及被害人丁○○騎乘腳踏自行車
    ，於系爭路口左轉時，未依規定自所行駛之文化二路往八里
    方向之右側車道依兩段方式進行左轉，即直接左轉進入系爭
    路口為肇事主因（詳後述），爰參酌上開情形暨兩造之身分
    、地位、經濟能力、社會經濟狀況等一切情狀，認林瑞次、
    林廖雲子所得請求之精神慰撫金各以120萬元，及丙○○、甲○
    ○、乙○○所得請求之精神慰撫金各以150萬元為適當，逾此之
    請求，即屬無據。
　㈢基上，林惠青得請求賠償之金額為17萬3,800元（殯葬費），
    丙○○、甲○○得請求賠償之金額為各150萬元（精神慰撫金）
    ，林瑞次得請求賠償之金額為165萬7,829元（計算式：扶養
    費45萬7,829元+精神慰撫金120萬元=165萬7,829元）、林廖
    雲子得請求賠償之金額為169萬9,488元（計算式：扶養費49
    萬9,488元+精神慰撫金120萬元=169萬9,488元）、乙○○得請
    求賠償之金額為216萬8,202元（計算式：扶養費66萬8,202
    元+精神慰撫金150萬元=216萬8,202元）。
  ㈣上訴人雖主張被上訴人就事故之發生，應負100%之過失責任
    云云。惟按「慢車行駛之車道，應依標誌或標線之規定行駛
    ；無標誌或標線者，應依下列規定行駛：應在劃設之慢車
    道上靠右順序行駛，在未劃設慢車道之道路，應靠右側路邊
    行駛。但公路主管機關、市區道路主管機關或警察機關對行
    駛地區、路線或時間有特別規定者，應依其規定。…不得侵
    入快車道或人行道行駛。」、「慢車行駛至交岔路口，其行
    進或轉彎，應依標誌、標線或號誌之規定行駛，無標誌、標
    線或號誌者，應依第一百零二條及下列規定行駛：…左轉彎
    時，應繞越道路中心處左轉進入規定行駛車道內行進。但行
    駛於同向二車道以上之單行道右側車道或右側慢車道者，應
    依兩段方式進行左轉。」，道路交通安全規則第124條第3項
    第1款、第3款、第125條第1項第3款分別定有明文。然被害
    人丁○○於系爭事故發生前，騎乘B車沿新北市林口區文化二
    路往八里方向行駛，至系爭交岔路口左轉時，本應注意該路
    段為同向二車道以上之道路，騎乘屬慢車之腳踏自行車應自
    所行駛之右側車道，依兩段方式進行左轉，惟丁○○直接左轉
    進入系爭路口，因而遭超速駕駛之被上訴人所駕A車撞擊，
    而被上訴人亦不爭執其於警詢曾自承當時車速約時速60至70
    公里【見臺灣新北地方檢察署107年度相字第524號卷（下稱
    相字卷）第11頁、本院卷㈠第271頁】，且依道路交通事故調
    查報告表㈠⑦之記載，該地之速限為時速50公里（見原審重訴
    字卷第137頁），被上訴人顯已超速行駛，復依事後被上訴
    人所駕A車右前側之擋風玻璃、A柱、車燈及保險桿均有碎裂
    變形等情形觀之（見相字卷第61頁），亦可知當時撞擊力道
    之強大，參以依本院110年4月6日當庭勘驗相字卷內之系爭
    路口監視器畫面檔案「LINE_MOVIE_0000000000000」於00:1
    4~00:18之畫面，顯示當時系爭路口於被上訴人所駕A車行駛
    方向，除先前通過的大貨車外，被上訴人所駕A車前方並無
    其他車輛，同時丁○○騎乘之B車，自監視器畫面右邊對向車
    道出現，被上訴人所駕A車行經系爭路口與騎乘腳踏車在文
    化二路對向車道直接左轉（上訴人主張丁○○應係為返回住處
    而在該路口迴轉）之丁○○發生碰撞等情，為兩造所不爭執（
    見本院卷㈠第294頁），足見被上訴人警詢時所述右前方有1
    台自小客車擋住其視線云云，並不足採。堪認系爭事故之發
    生，顯係因被上訴人未注意車前情況，且超速行駛，復因丁
    ○○騎乘B車在對向車道未依兩段方式進行左轉，即直接左轉
    進入系爭路口，雙方見狀均閃避不及，致發生本件車禍，應
    可認定。依此情事，本院審酌前揭被上訴人及丁○○就本件車
    禍發生之過失情節及原因力大小，丁○○之過失應為肇事主因
    ，被上訴人之過失則為肇事次因，新北市車輛行車事故鑑定
    覆議會鑑定覆議意見書亦同此認定（見本院卷㈠第309至310
    頁），故認本件損害賠償之過失責任比例，應由丁○○負擔60
    %，被上訴人負擔40%。
  ㈤再按損害之發生或擴大，被害人與有過失者，法院得減輕賠
    償金額，或免除之。民法第217條第1項定有明文。被害人丁
    ○○對本件車禍損害之發生與有過失，已如前述，應減輕被上
    訴人之賠償責任。是上訴人得請求被上訴人賠償之金額應為
    ：林惠青6萬9,520元（計算式：17萬3,800元×40%=6萬9,520
    元 ）；丙○○、甲○○各60萬元（計算式：150萬元×40%=60萬
    元）；林瑞次66萬3,132元（計算式：165萬7,829元×40%=66
    萬3,131.6元，元以下四捨五入，下同）；林廖雲子67萬9,7
    95元（計算式：169萬9,488元×40%=67萬9,795.2元）；乙○○
    86萬7,281元（計算式：216萬8,202元×40%=86萬7,280.8元
    ）。
  ㈥復按保險人依本法規定所為之保險給付，視為被保險人損害
    賠償金額之一部分；被保險人受賠償請求時，得扣除之，強
    制汽車責任保險法第32條定有明文。亦即，強制汽車責任保
    險之被保險人於該範圍內之損害賠償責任即因而解免。本件
    丙○○、林瑞次、林廖雲子、甲○○、乙○○已領取汽車強制責任
    保險金各40萬元，並原審判命被上訴人應給付林惠青、丙○○
    依序5萬2,140元、5萬元部分，已經確定，另被上訴人亦已
    賠償乙○○58萬元等情，均為兩造所不爭執，已如前述。從而
    ，上訴人請求被上訴人再給付金額為：林惠青1萬7,380元（
    計算式：6萬9,520元-52,140元=1萬7,380元）、丙○○15萬元
    （計算式：60萬元-40萬元-5萬元=15萬元）、林瑞次26萬3,
    132元（計算式：66萬3,132元-40萬元=26萬3,132元）、林
    廖雲子27萬9,795元（計算式：67萬9,795元-40萬元=27萬9,
    795元）、甲○○20萬元（計算式：60萬元-40萬元=20萬元）
    ；至乙○○部分，因其所領取保險給付及先受償之賠償金，合
    計共98萬元（計算式：40萬元+58萬元=98萬元），已超過得
    請求之金額（86萬7,281元），是其請求被上訴人再給付，
    自屬無據，不能准許。
六、綜上所述，上訴人依侵權行為法律關係，請求被上訴人應再
    給付如附表欄編號1至6所示金額，並加計自起訴狀繕本送
    達翌日起至清償日止之法定遲延利息，於請求被上訴人依序
    給付如附表欄編號1至5所示金額即林惠青6萬9,520元、林
    瑞次26萬3,132元、林廖雲子27萬9,795元、甲○○、丙○○各20
    萬元，及均自起訴狀繕本送達翌日即108年6月1日（於同年5
    月31日送達，見原審交附民字卷第57頁送達證書，原判決誤
    載為同年6月4日送達，其主文第1項之利息起算日應更正如
    本判決主文第5項所示）起至清償日止，按年息5%計算之利
    息範圍內，為有理由，應予准許；逾此部分之請求，不應准
    許。原審就前開應予准許部分，僅准許其中被上訴人應給付
    林惠青5萬2,140元、丙○○5萬元，及均自起訴狀繕本送達翌
    日即108年6月1日起至清償日止，按年息5%計算之利息部分
    ，其餘如附表欄編號1至5所示林惠青1萬7,380元、丙○○15
    萬元、林瑞次26萬3,132元、林廖雲子27萬9,795元、甲○○20
    萬元，及均自108年6月1日起至清償日止，按年息5%計算之
    利息部分，為林惠青等5人敗訴之判決，尚有未洽，林惠青
    等5人上訴意旨指摘原判決此部分不當，聲明廢棄改判，為
    有理由，爰由本院予以廢棄，改判如主文第2項所示。至於
    上訴人之請求不應准許（即林惠青等5人其餘上訴及乙○○之
    上訴）部分，原審為上訴人敗訴之判決，並駁回其等該部分
    假執行之聲請，經核於法並無不合，上訴意旨就此部分指摘
    原判決不當，聲明廢棄改判，為無理由，應予駁回。林惠青
    等5人就本院判命被上訴人再給付其等如附表欄編號1至5所
    示金額部分，均陳明願供擔保請准宣告假執行，因本件被上
    訴人敗訴之總額合計為91萬0,307元（如附表欄所示），未
    逾150萬元，經此判決後即告確定（民事訴訟法第466條第1
    項、第3項規定參照），自毋庸為准假執行之宣告，併予敘
    明。
七、本件事證已臻明確，兩造其餘之攻擊或防禦方法，經本院斟
    酌後，認為均不足以影響本判決之結果，爰不予逐一論列，
    附此敘明。
八、據上論結，本件林惠青等5人之上訴為一部有理由、一部無
    理由，乙○○之上訴為無理由，依民事訴訟法第450條、第449
    條第1項、第78條、第79條、第85條第1項後段，判決如主文
    。
中　　華　　民　　國　　110 　年　　10　　月　　5 　　日
                  民事第十五庭
                        審判長法  官  陳慧萍
　　　　　　　　　　　　　　　法  官  陳杰正　　　　　　
                              法  官  戴嘉慧
正本係照原本作成。
上訴人林惠青及被上訴人不得上訴。
上訴人丙○○、林瑞次、林廖雲子、甲○○及乙○○如不服本判決，應
於收受送達後20日內向本院提出上訴書狀，其未表明上訴理由者
，應於提出上訴後20日內向本院補提理由書狀（均須按他造當事
人之人數附繕本）上訴時應提出委任律師或具有律師資格之人之
委任狀；委任有律師資格者，另應附具律師資格證書及釋明委任
人與受任人有民事訴訟法第466 條之1第1項但書或第2項所定關
係之釋明文書影本。如委任律師提起上訴者，應一併繳納上訴審
裁判費。
中　　華　　民　　國　　110 　年　　10　　月　　5 　　日

  　　　　　　　　　　　　　書記官  任正人
附表（金額：新臺幣）：
編號 上訴人  上訴人起訴請求給付金額 原審判命被上訴人給付金額 上訴人請求再給付金額 本院認定上訴人得請求總金額（含欄所示金額） 本院認定上訴人得請求被上訴人再給付金額（計算式：-）   姓  名 與被害人丁○○之關係      1 林惠青 妹 173,800元 （殯葬費） 52,140元 121,660元 69,520元 17,380元 2 丙○○ 夫 3,000,000元 （精神慰撫金） 50,000元 2,550,000元 200,000元 150,000元 3 林瑞次 父 3,460,647元 （扶養費460,647元+精神慰撫金3,000,000元）          0 3,060,647元 263,132元 263,132元 4 林廖雲子 母 3,665,379元 （扶養費665,379元+精神慰撫金3,000,000元） 0 3,265,379元 279,795元 279,795元 5 甲○○ 長女 3,000,000元 （精神慰撫金） 0 2,600,000元 200,000元 200,000元 6 乙○○ 次女 3,664,080元 （扶養費664,080元+精神慰撫金3,000,000元） 0 3,264,080元 0 0 1至6合計   16,963,906元 102,140元 14,861,766元  910,307元